# 请教陈版，丧失控制权下未实现内部损益的处理

提问人：圣卡卡西 时间：2014-08-15 13:12:14
已就该问题搜索本版，未找到明确的答案，还得麻烦陈版看一下，谢谢！ 背景： 2013 年A公司投资B公司，占35%股权，原享有51%表决权，能够控制B公司，纳入合并范围，现恢复35%表决权，丧失控制权。 问题： 一、假设不考虑未实现内部损益： 1 、A公司单体报表公司按照权益法追溯调整长投、留存收益和投资收益，在合并报表中，由于取得A公司长投的公允较为困难，故视同单体报表追溯调整后的长投为现在的公允价值，这样合并报表中的投资收益应该为零，这样理解是否正确？ 二、考虑未实现内部收益 A公司与B公司在 2013 年末有顺流交易产生的未实现的内部收益，包括存货和固定资产， 1 、A公司单体报表按权益法追溯调整时是否需要考虑该未实现内部收益，调整 2013 年的留存收益？对于固定资产未实现收益的折旧是否调整 2014 年的投资收益？ 2 、合并报表如何衔接期初未分配利润，您在解答中说过，该部分未实现内部收益在丧失控制权时，视同已经实现，计入合并报表投资收益，但这样期初未分配利润就无法衔接了，因为即使问题二、 1 中单体追溯调整也只是调整了投资比例部分，具体该如何处理呢？

回答人：chenyiwei
1 、一般不能这样理解，还是建议尽可能通过参考近期交易价格等方式确定剩余股权的公允价值。你所建议的方法很可能与处置日公允价值差异很大。 2 、单体层面追溯权益法时，需考虑历史上内部交易未实现损益的影响。 合并报表层面则是基于该交易是顺流交易还是逆流交易而有不同的考虑。属于顺流交易的，则丧失控制权时视同内部交易损益已经实现（体现在丧失控制权的收益中），后续转权益法核算后无需继续抵销；属于逆流交易的，应继续进行内部交易抵销，直至标的资产在合并报表层面被终止确认为止。类似问题可参考《计学撮要 2013 》中的案例。

提问人：圣卡卡西 时间：2014-08-16 16:14:20
谢谢陈版！针对问题 2 是不是可以这样理解： 假设 2013 年B公司净利润为1000W， 12 月A公司将固定资产出售给B公司，产生未实现内部损益 120 万元，按 10 年折旧，合并报表抵消分录为 ①借：营业外收入 120W 贷：固定资产 120W 2014年 3 月 31 日丧失控制权，1-3月实现净利润100W 单体报表： ②借：长投-损益调整 344.05 贷：期初未分配利润 308 （1000-120 ） 0.35 贷：投资收益 36.05 （ 100+3 ） 0.35 合并报表： 将前 3 个月利润纳入合并报表 ③借：投资收益35 1000.35 少数股东损益 65 贷：利润表各项目 100 抵消多计提的折旧 ④借：累计折旧 1.95 投资收益 1.05 （单体报表已调整） 贷：管理费用 3 ⑤丧失控制权视同内部交易损益已实现 借： 期初未分利润 78长期股权投资 42 120 0.35 （由于已实现内部交易损益，调整单体报表长投） 贷：累计折旧 1.95（本期实现）
长期股权投资 1.05（本期实现） 投资收益 117 ⑥将长期股权投资调整到公允价值 借：长期股权投资xxx 贷：投资收益 xxx 这样，期初未分配利润为 230 （1000*0.35-120），本期调整的期初未分配利润也为 230 （308-78 ），期初未分配利润调平，不知这些分录是否正确？ 另外，是否需要像您在《计学撮要 2013 》问题3-2-62（因放弃增资丧失原对子公司控制权时的处理）中所说的那样，丧失控制权日后，合并报表中权益法核算以该日B公司可辨认净资产的的公允价值为基础进行，这样处理的话，如果该日长投的公允价值与占B公司可辨认净资产的的公允价值份额不相等，是否需要确认商誉或者营业外收入呢？

回答人：chenyiwei
1 、可以这样理解，抵销未实现损益后对报表的影响为零。 2 、丧失控制权后在合并报表层面对剩余股权采用权益法核算时，对剩余股权整体公允价值与单项可辨认净资产公允价值之和之间的差额，如果剩余股权整体公允价值大于单项可辨认净资产公允价值之和，则不再调整长期股权投资成本（但也不单独确认商誉，而是包含在剩余长投的初始成本中）；如果剩余股权整体公允价值小于单项可辨认净资产公允价值之和，则差额确认为营业外收入。